【裁判字號】    98,交聲,991
【裁判日期】    980603
【裁判案由】    交管條例聲異
【裁判全文】
臺灣板橋地方法院交通事件裁定         98年度交聲字第991號
原處分機關  交通部公路總局臺北區監理所板橋監理站
異  議  人  乙○○
即受處分人
上列異議人即受處分人因違反道路交通管理處罰條例案件，對於
交通部公路總局臺北區監理所板橋監理站於98年3 月12日所為之
裁決處分（原處分案號：板監裁字裁41-CO0000000號），聲明異
議，本院裁定如下：
    主  文
異議駁回。
    理  由
一、原處分意旨略以：異議人即受處分人乙○○於民國97年4 月
    28日晚上8 時35分許，騎乘車牌號碼PMV-587 號重型機車，
    行經臺北縣板橋市○○路245 巷口，因其駕車行經有燈光號
    誌管制之交岔路口闖紅燈之違規事實，遭員警攔停當場製單
    舉發，爰依違反道路交通管理處罰條例第53條第1 項規定，
    裁處受處分人罰鍰新臺幣（下同）4,500 元，並依同條例第
    63條第1項記違規點數3 點。
二、聲明異議意旨略以：異議人當天騎乘PMV-587 號重型機車，
    行經板橋市○○路245 巷口，被員警攔下說伊闖紅燈，但伊
    沒有闖紅燈，所以沒有簽收罰單，事隔快1 年，監理所寄裁
    決書說要罰款4,500 元，就算闖紅燈，罰款也只是1,800 元
    ，況且員警當時並未告知到案地點，也沒有告知拒簽罰單就
    視同送達，員警舉發顯有不實，原處分機關遽以裁罰，顯有
    違誤，爰依法聲明異議，請求撤銷原處分云云。
三、按汽車駕駛人，行經有燈光號誌管制之交岔路口闖紅燈者，
    處新臺幣1,800 元以上5,400 元以下罰鍰，道路交通管理處
    罰條例第53條第1 項定有明文。次按汽車駕駛人有第53條第
    1 項之情形者，除依原條款處罰鍰外，並記違規點數3 點，
    同條例第63條第1 項第3 款亦定有明文。再按當場舉發者，
    應填記駕駛人或行為人姓名、性別、出生年月日、地址、身
    分證統一編號及車主姓名、地址、車牌號碼、車輛種類。被
    查獲之駕駛人或行為人為受處分人時，應於填記通知單後將
    通知聯交付該駕駛人或行為人簽名或蓋章收受之；拒絕簽章
    者，仍應將通知聯交付該駕駛人或行為人收受，並記明其事
    由及交付之時間；拒絕收受者，應告知其應到案時間及處所
    ，並記明事由與告知事項，視為已收受，違反道路交通管理
    事件統一裁罰基準及處理細則第11條第1 項第1 款定有明文
    。
四、經查：
(一)本件異議人乙○○於上開時、地，騎乘上開重型機車，因駕
    車行經有燈光號誌管制之交岔路口闖紅燈違規，經臺北縣政
    府警察局板橋分局警備隊員警吳晃銘當場舉發，嗣經原處分
    機關即交通部公路總局臺北區監理所板橋監理站依據道路交
    通管理處罰條例第53條規定，於98年3 月12日裁處異議人罰
    鍰4,500 元，並記違規點數3 點之事實，有上開裁決書、臺
    北縣政府警察局北縣警交字第CO0000000 號舉發違反道路交
    通管理事件通知單在卷可憑（見本院卷第6 、7 頁）。
(二)異議人雖以前揭情詞置辯，惟證人即舉發異議人之員警吳晃
    銘於本院審理時到庭具結證稱：當時伊與伊的隊長在板橋市
    ○○路245 巷口路檢執行巡邏勤務，伊看到異議人騎機車闖
    紅燈，當時伊是站在路旁仔細看，異議人是闖土城往板橋方
    向的紅燈，伊就上前把異議人攔停、盤問異議人的身分，並
    當場開單告發，異議人當時拒簽罰單，伊有依規定請異議人
    簽名，但異議人拒簽，伊有告訴異議人到案期限及違規事由
    ，並註明在罰單上，異議人還是拒簽，伊舉發時距離異議人
    約20、30公尺，當天天氣晴朗，視線良好，而且只有異議人
    1 台機車騎過來，所以伊看得很清楚，不會誤認等語明確（
    見本院卷第18頁反面）。是觀諸證人所言，當天天氣晴天，
    視線良好，證人就舉發路段之燈號變換情形、執勤所處位置
    、異議人行駛路徑及闖紅燈過程等情節詳述具體明確，且證
    人既正執行勤務之際，對行駛車輛動向，自特別留意而無錯
    看或誤判之虞；況證人就本件如何查獲舉發之經過，於本院
    審理時到庭結證綦詳如上，其證述舉發過程連續而完整，顯
    見其記憶深刻，益徵其無誤判之虞；參以證人與異議人間，
    並無怨隙，且素不相識，衡情證人應無設詞攀誣，或虛構違
    規事實以陷害異議人之理，是證人甲○○○○上開證述內容
    ，經核尚無不可採信之處，自堪採信，異議人上開違規之行
    為應堪認定。從而，異議人空言否認上開違規事實，無非事
    後卸責之詞，自不足採。
(三)另異議人以員警並未告知拒簽罰單即視為送達云云置辯。惟
    查異議人遭員警吳晃銘當場攔停後，因爭執並無上開闖紅燈
    之違規事實，故拒絕在舉發違反道路交通管理事件通知單上
    簽名，並經員警吳晃銘在舉發通知單「收受通知聯者簽章欄
    」上註記：「拒簽收，已另外告知應到案時間與地點」等字
    樣，有上開舉發通知單在卷可憑（見本院卷第6 頁），依前
    揭規定，應視為異議人已收受該舉發通知單。況舉發員警既
    已於填記舉發通知單內各欄位後，將該舉發通知單交付異議
    人簽名或蓋章收受，則異議人於斯時已處於隨時可得收受該
    舉發通知單之狀態，異議人如有不服或事後願繳納罰鍰，自
    得為後續之救濟行為或繳款行為，本身之權利並未因而受有
    影響，如拒絕收受，自應承受其怠於收受舉發通知單之不利
    益，是立法者明定此種情況仍生送達之效力，異議人自不能
    以員警未告知其拒簽即視為送達之規定為由執為抗辯。綜上
    所述，異議人於違規當日即已得悉其違規事實，自應主動向
    監理單位查詢其應到案處所及罰鍰金額，竟怠於自動繳納罰
    鍰或到案聽候裁決，而致逾越應到案日期（即97年5 月13日
    ），即應承受逾期加重裁罰之不利益，故原處分機關逕依違
    反道路交通管理事件統一裁罰基準表規定，裁處異議人罰鍰
    4,500 元，於法自無不合，是異議人此部分所辯，亦不足取
    。
五、綜上所述，本件事證明確，異議人上開駕車行經有燈光號誌
    管制之交岔路口闖紅燈之違規事實，堪以認定。是以原處分
    機關據以援引前揭規定，並參酌違反道路交通管理事件統一
    裁罰基準表之規定，裁處異議人罰鍰4,500 元，並記違規點
    數3 點，於法並無何違誤或不當之處。本件異議為無理由，
    應予駁回。
據上論斷，應依道路交通案件處理辦法第19條，裁定如主文。
中    華    民    國    98    年    6     月    3     日
                  交通法庭  法  官  錢衍蓁
上列正本證明與原本無異。
如不服本裁定，應於裁定送達後五日內敘明抗告理由，向本院提
出抗告狀。
                            書記官  劉靜慧
中    華    民    國    98    年    6     月    3     日


司法院資訊處製作；財團法人民間司法改革基金會備份。
